最高法院刑事判決　　　　　　　　　　　　　　　八十六年度台上字第三五二五號
　　上訴人　甲○○
右上訴人因強盜等罪案件，不服台灣高等法院高雄分院中華民國八十五年六月十九日
第二審判決 (八十五年度上訴字第八五六號，起訴案號：台灣高雄地方法院檢察署八
十五年度偵字第八五一號) ，提起上訴，本院判決如左：
    主  文
上訴駁回。
    理  由
一、準強盜部分：
按刑事訴訟法第三百七十七條規定，上訴於第三審法院，非以判決違背法令為理由，
不得為之。是提起第三審上訴，應以原判決違背法令為理由，係屬法定要件。如果上
訴理由狀並未依據卷內訴訟資料，具體指摘原判決不適用何種法則或如何適用不當，
或所指摘原判決違法情事，顯與法律規定得為第三審上訴理由之違法情形，不相適合
時，均應認其上訴為違背法律上之程式，予以駁回。本件上訴意旨略稱：(一)上訴人於
警訊時固曾供述：「我因一時緊張而想脫逃，見柯員跑出來抱住我，便大力的掙脫，
想要逃跑，手肘碰撞其身體，……」。然上訴人於原審已辯稱：「在路上跑了四百公
尺就被捉，……我並無出手打人」。證人即警察柯柏盛於原審亦證稱：上訴人揮出右
手，不知是否為脫逃。從而上訴人縱有反身揮出右手，乃反射性動作，無施強暴之犯
意，原判決論以準強盜罪，有適用法則不當之違法。(二)上訴人於高雄市三民區博愛國
小內，竊取施米玲所有之皮包，得手後在二十公尺內被追呼捉賊，嗣被追至高雄市○
○街一五三巷十三號前被逮捕，距離約有四、五百公尺，已脫離被害人視線，而警察
柯柏盛係中途聞聲加入追捕者，該中途不能謂為當場，原判決論以當場施以強暴，理
由亦有不備云云。
惟查原判決撤銷第一審判決，改判論處上訴人竊盜，因脫免逮捕，而當場施以強暴罪
刑，已敘明所憑之證據及認定之理由。而認定事實與證據取捨，乃事實審法院之職權
，苟其證據之取捨及事實之認定，並不違背經驗法則與論理法則，即不容任意指為違
法而執為上訴第三審之理由。原判決依據卷證資料認定上訴人甲○○意圖為自己不法
之所有，於民國八十五年一月三日中午十二時許，在高雄市三民區博愛國小內，竊取
施米玲所有置於機車座椅下置物箱內之皮包一個，內有證件、提款卡及現金新台幣一
千五百元，得手後欲逃逸時，為施米玲發覺而追呼「捉賊」，騎機車之路人聞聲亦協
同追捕，途中適已下勤務之巡佐柯柏盛在高雄市○○路與吉林街口見狀亦加入追捕行
列，同日中午十二時二十分許，追至高雄市○○街一五三巷十三號前，為柯柏盛逮獲
，上訴人為脫免逮捕乃當場以右手朝柯柏盛之臉部攻擊施以強暴，惟仍為柯柏盛制服
等情。已敘明上開犯罪事實已據被害人施米玲於警訊時及偵審中指訴綦詳，核與證人
即實施逮捕之巡佐柯柏盛結證之情節相符，並有贓物領據及柯柏盛製作之報告書各一
紙在卷可稽，參以上訴人已坦白承認竊取施米玲之皮包，並於警訊時坦承：逃到高雄
市○○街一五三巷十三號前，被柯柏盛追上抱住時，想要大力掙脫逃跑，以手肘碰撞
柯柏盛之身體。並說明所謂當場，不以實施竊盜者尚未離去現場為限，即已離盜所，
而尚在他人跟蹤追躡中者，仍不失為當場，上訴人竊取施米玲之財物後，即為施米玲
發覺而追呼「抓賊」，沿途路人及柯柏盛聞聲亦加入追捕行列，上訴人竊取財物後始
終在被害人、路人及柯柏盛等人跟蹤追躡中，雖逃離四百餘公尺始被逮捕，但仍不失
為當場，因認上訴人確有上開準強盜行為，為其所憑之證據及認定之理由。而以上訴
人所辯未對柯柏盛施以強暴行為，且伊被逮捕之地點離行竊現場四百公尺以上，顯非
當場云云，乃卸責之詞為不可採等情，已於理由內詳加說明及指駁。經核所為論敘均
與卷內證據資料相符，從形式上觀察並無認定事實不依證據或有何採證違背證據法則
等違法情形存在，上訴人對於事實之爭執，不能任意指為原判決理由不備或適用法則
不當。上訴意旨未依據卷內訴訟資料對原判決究竟如何適用法則不當為具體之指摘，
徒憑己見就原判決已說明事項或屬原審採證認事職權之適法行使，任意指摘為違法，
且仍為單純事實之爭執，自不得據為第三審上訴之合法理由。其上訴違背法律上之程
式，應予駁回。
二、竊盜部分（即竊取李汶穗財物部分）：
按上訴得對於判決之一部為之，未聲明為一部者，視為全部上訴。刑事訴訟法第三百
四十八條第一項定有明文。本件上訴人對於原判決不服，提起上訴，未聲明為一部上
訴，且上訴狀已載明對被訴「強盜等」案件上訴，依前開規定，應視為對於竊盜部分
亦提起上訴。而刑事訴訟法第三百七十六條所列各罪之案件，經第二審判決者，不得
上訴於第三審法院，法有明文。本件上訴人竊取李汶穗財物部分，原審係依刑法第三
百二十條第一項之竊盜罪論處罪刑，核屬刑事訴訟法第三百七十六條第二款之案件。
依上開說明，既經第二審判決，自不得上訴於第三審法院，上訴人竟復提起上訴，顯
為法所不許，應予駁回。
據上論結，應依刑事訴訟法第三百九十五條前段，判決如主文。
中      華      民      國    八十六    年      六      月     十二     日
                              最高法院刑事第一庭
                                  審判長法官  黃  雅  卿
                                        法官  楊  文  翰
                                        法官  陳  正  庸
                                        法官  陳  世  雄
                                        法官  黃  正  興
      右正本證明與原本無異
                                              書  記  官
中      華      民      國    八十六    年      六      月     十七     日
